臺灣高等法院花蓮分院民事裁定          100年度非抗字第8號
再 抗告 人  陳建龍
            陳水盛
代  理  人  吳美津律師
相  對  人  有限責任花蓮第二信用合作社
法定代理人  鄭春儀
再抗告人因與相對人間拍賣抵押物事件，對於中華民國100年3月
21日臺灣花蓮地方法院100年度抗字第10號裁定不服，提起抗告
，本院裁定如下：
    主  文
再抗告駁回。
再抗告程序費用由再抗告人負擔。
    理  由
一、本件再抗告意旨略以：
  (一)本件相對人主張再抗告人設定系爭抵押權予相對人，向相對
    人貸款等語，惟再抗告人否認有借款債權存在，且自相對人
    提出之文件形式上審查，復不能明瞭究有無借款債權存在，
    則相對人是否另有其他文件足以證明其借款債權之存在，就
    此攸關相對人得否行使系爭抵押權之情事，原抗告法院得通
    知兩造當事人到場，依職權為調查，卻捨此不為，以系爭抵
    押權已依法登記，且債權已屆清償期而未受清償，維持許可
    拍賣抵押物之裁定，駁回再抗告人之抗告，自有應調查之證
    據未予調查之違誤。
  (二)原裁定認再抗告人自民國99年7月31日起即未繳納本息，乃
    准許拍賣抵押物以資清償。然查再抗告人並非不依約繳納本
    息，事實為再抗告人提供原拍賣抵押物裁定附表所示之不動
    產，為向相對人所負借款債務之擔保，並設定新台幣（下同
    ）5,500萬元之抵押權，該借款債務之清償日各別訂明於借
    據內，而再抗告人仍正常繳付利息迄至97年7月，有該合作
    社繳付利息證明單可稽。再抗告人陳水盛之妻鍾彩霞為連帶
    保證人之一，於98年3月5日死亡，該行李襄理竟以此為藉口
    ，2次拒絕收受再抗告人按期所繳納之利息，並對再抗告人
    表示該行不願再借款，除非鍾彩霞之繼承人重新再簽借據。
    惟再抗告人既均按期繳付利息，本金債權又尚未屆清償期，
    該擔保債務根本無由發生，則相對人究有何權利拍賣再抗告
    人之抵押物？顯見本件拍賣抵押物裁定並不合法，應予廢棄
    。
  (三)再者，本件再抗告人之前亦應相對人之要求，在未增加債權
    數額之情況下，提供如原拍賣抵押物裁定附表所示之不動產
    為向相對人所負1,980萬元債務之擔保，設定5,500萬元之抵
    押權，顯已提供相當之擔保物，「信用」並未貶落，與相對
    人所謂再抗告人有違兩造之授信約定之情不符，原裁定未加
    詳查，自屬不當。綜上，請求本院廢棄原裁定，更為適法之
    裁定。
二、按對於抗告法院之裁定再為抗告，僅得以其適用法規顯有錯
    誤為理由，非訟事件法第45條3項定有明文。再按民法第873
    條第1項規定，抵押權人於債權已屆清償期而未受清償者，
    得聲請法院拍賣抵押物，就其賣得價金而受清償；前開規定
    ，於最高限額抵押權準用之，民法第881條之17亦有明文。
    是抵押權人依此規定聲請拍賣抵押物，係屬非訟事件，法院
    所為准駁之裁定，無確定實體法上法律關係存否之性質，於
    債權及抵押權之存否，亦無既判力。故祗須其抵押權已經依
    法登記，且抵押債權已屆清償期而未受清償，法院即應為准
    許拍賣抵押物之裁定。如對於此項法律關係有爭執時，亦應
    由有爭執之人另行提起訴訟，以求解決，不得僅依抗告程序
    聲明其爭執，並據為廢棄拍賣抵押物裁定之理由，最高法院
    70年度台抗字第197號裁定意旨可資參照。
三、本件相對人主張再抗告人陳建旭、陳建龍、陳水盛及案外人
    鍾彩霞（歿）於87年7月6日以系爭不動產向花蓮地政事務所
    辦妥最高限額5,500萬元之抵押權設定登記予相對人，該債
    權於99年7月31日已屆清償期，而債務人並未依約清償該筆
    借款，尚欠本金1,980萬元及利息、違約金等情，並提出擔
    保放款借據、變更借據部分約定內容契約書、他項權利證明
    書、抵押權設定契約書及土地及建物登記第二類謄本等件為
    證，揆諸前開民法第881條之17之規定及最高法院裁定意旨
    ，原法院據以准許相對人拍賣抵押物之聲請，即無不當。再
    抗告人仍執陳詞，以實體法上法律關係對本件拍賣抵押物裁
    定加以爭執，依據前述說明，抗告人應提起訴訟以求解決，
    不得僅依抗告程序聲明其爭執，並據為廢棄拍賣抵押物裁定
    之理由。本件原裁定均已就上開事項詳加審酌並說明，經核
    於法並無不合。綜上，再抗告人請求廢棄原裁定，不能謂有
    理由，應予駁回。
據上論結，本件再抗告為無理由，爰裁定如主文。
中    華    民    國    100    年    7    月    7    日
                  民事庭審判長法  官 林慶煙
                              法  官 李水源
                              法  官 張健河
以上正本係照原本作成。
本件不得再抗告。
中    華    民    國   100    年    7     月    7     日
                              書記官 徐文彬